臺灣士林地方法院刑事判決　
111年度交易字第122號
公  訴  人  臺灣士林地方檢察署檢察官
被      告  謝昱德




上列被告因過失傷害案件，經檢察官提起公訴（111年度調偵字
第179號），本院判決如下：
　　主    文
謝昱德犯過失傷害罪，處有期徒刑參月，如易科罰金，以新臺幣
壹仟元折算壹日。
　　犯罪事實
一、謝昱德於民國110年6月18日9時46分，騎乘車牌號碼000-000
    號普通重型機車（下稱A車），沿臺北市南港區南港路1段外
    側車道由東往西方向行駛，行經該路段與興中路交岔口（下
    稱本案路口）欲左轉時，本應依據標線指示之規定行駛，並
    應注意左轉彎時，應距交岔路口30公尺前顯示方向燈或手勢
    ，換入內側車道或左轉車道，行至交岔路口中心處左轉，而
    依當時天候晴、日間自然光線、柏油路面乾燥無缺陷、視距
    良好，並無不能注意之情事，竟疏未注意外側車道繪有直行
    與右轉彎之指向線，而未換入繪有直行與左轉彎之指向線之
    內側車道，貿然左轉，適郭永乾無駕駛執照騎乘車牌號碼00
    0-000號普通重型機車（下稱B車）在A車後方沿同路段同向
    外側車道騎乘至該處時，亦疏未注意車前狀況，因而閃避不
    及，致兩車發生碰撞，郭永乾因而人車倒地，並受有右側股
    骨轉子間閉鎖性骨折之傷害。
二、案經郭永乾訴由臺北市政府警察局南港分局報告臺灣士林地
    方檢察署檢察官偵查起訴。
　　理    由
壹、程序部分
    本件認定犯罪事實所引用之所有卷證資料，供述證據部分，
    經當事人於本院審理程序表示同意作為證據（本院卷第42頁
    ），本院審酌上開證據資料作成時之情況，尚無違法不當及
    證明力明顯過低之瑕疵，亦認為以之作為證據應屬適當，爰
    依刑事訴訟法第159條之5第1項規定，認有證據能力；非供
    述證據部分，亦查無證據證明有公務員違背法定程序取得之
    情形，且經本院於審理期日提示與被告辨識而為合法調查，
    亦有證據能力。
貳、實體部分
一、被告謝昱德固坦承於上開時地騎乘A車與告訴人郭永乾騎乘
    之B車發生碰撞之事實，惟矢口否認有何上開過失傷害之犯
    行，辯稱：我有打方向燈，也有停也有看，有先到內側車道
    再往外側車道，那個路口不用待轉，我是被蓄意撞擊的，臺
    灣的法律應該是拿來保護人的，不是用來審視誰犯了天大的
    錯誤。告訴人沒有駕照就應該不能行駛在路上，他如果有遵
    守法律就不會發生事故，他會失去駕照一定是有其中的用意
    存在，為了要保障他也是要保護別人。如果他不去違規，他
    就不會受到傷害，我也就不會受到傷害等語。
二、經查：
(一)被告於上開時地，騎乘A車直行至本案路口左轉時，與告訴
    人騎乘之B車發生碰撞，致告訴人受有上開傷害之事實，業
    經證人即告訴人於警詢、檢察事務官前之證述甚詳（士林地
    檢署110年度偵字第14885號卷《下稱偵卷》第11頁至第12頁、
    第49頁至第51頁），並有臺北醫學大學附設醫院110年7月14
    日診斷證明書、臺北市政府警察局南港分局交通分隊道路交
    通事故補充資料表、道路交通事故調查報告表（一）（二）
    各1張、現場及車損照片12張、本院勘驗筆錄1份在卷可佐（
    偵卷第21頁、第33頁至第35頁、第41頁至第42頁、本院卷第
    41頁至第42頁、第49頁至第55頁），並為被告所不爭執（本
    院卷第46頁），此部分事實，首堪認定。
(二)經本院勘驗行駛在A車、B車後方之公車之行車紀錄器畫面可
    見：①畫面時間9時（下同）46分55秒，B車由外側車道超越
    公車直行，A車則在同向遠處外側車道偏右位置；②46分58秒
    ，B車在外側車道中間位置即將進入交岔路口機車停等區之
    際，A車行駛在B車右前方位置（即該路口內靠近外側車道偏
    右位置）；③46分59秒，B車進入交岔路口，A車往左偏駛；④
    47分0秒，B車車頭與A車左側車身發生碰撞。另勘驗本案路
    口監視器畫面，則見：①畫面時間9時（下同）46分53秒，A
    車由畫面左方往右方進入交岔路口；②46分55秒，A車在交岔
    路口內行駛；③46分57秒，A車駛至該路口中間位置；④46分5
    8秒，B車進入交岔路口；⑤46分59秒，B車自後方駛近A車；⑥
    47分0秒，B車往畫面右方駛去，有本院勘驗筆錄1份在卷可
    參（本院卷第41頁至第42頁、第49頁至第55頁），足徵被告
    原係行駛在南港路1段外側車道，至本案路口時，方逕行左
    轉。
(三)按機車行駛至交岔路口，其轉彎，應依標誌或標線之規定行
    駛；無標誌或標線者，應依第102條及下列規定行駛：一、
    內側車道設有禁行機車標誌或標線者，應依兩段方式進行左
    轉，不得由內側或其他車道左轉。二、在三快車道以上單行
    道道路，行駛於右側車道或慢車道者，應以兩段方式進行左
    轉彎；行駛於左側車道或慢車道者，應以兩段方式進行右轉
    彎；汽車行駛至交岔路口，左轉彎時，應距交岔路口30公尺
    前顯示方向燈或手勢，換入內側車道或左轉車道，行至交岔
    路口中心處左轉，並不得占用來車道搶先左轉，道路交通安
    全規則第99條第2項、第102條第1項第5款規定甚明。而被告
    自陳領有合格駕照（偵卷第32頁），其對上開交通法規內容
    ，自應有相當認知。茲被告行進之南港路1段為2線道，外側
    車道繪製直行與右轉彎之指向線，內側車道繪製直行與左轉
    彎之指向線，並未繪製禁行機車標誌或標線，有現場圖、本
    院勘驗筆錄附圖各1張在卷可查（偵卷第41頁、本院卷第49
    頁），被告騎乘車輛在本案路口左轉時應遵循上開規定，先
    行換入繪有直行與左轉彎之指向線內側車道，復依當時天候
    晴、日間自然光線、柏油路面乾燥無缺陷、視距良好，並無
    不能注意之情形，竟疏未注意，貿然在本案路口左轉彎，致
    與告訴人發生碰撞，而生本案交通事故，被告顯有過失，甚
    為明確。被告因前述過失行為，致與告訴人騎乘之B車發生
    碰撞，告訴人因此受有犯罪事實欄所載傷害，被告之過失行
    為與告訴人之受傷結果間，自有相當因果關係。
(四)被告另以前詞置辯，惟查，依前開（二）勘驗內容可見A車
    於畫面時間9時46分53秒抵達本案路口，後緩慢在本案路口
    行駛，B車則於9時46分58秒抵達本案路口，告訴人既行駛在
    A車左後方，且兩車抵達本案路口相距5秒，又依當時天候晴
    ，日間自然光線、無障礙物、視距良好，則A車之行車動向
    係在告訴人視野可見之範圍，亦無其他車輛阻擋告訴人之視
    線，以A車的行徑軌跡亦可見被告有左轉的意圖，告訴人宜
    更加注意車前狀況，卻仍貿然前行以致煞車不及而撞及被告
    ，其確有未注意車前狀況並採取必要安全措施之疏失，但被
    告既亦有前述之過失，自不能因此而解免其責任；另道路交
    通管理處罰條例雖分別有未領有駕駛執照而駕駛機車應處以
    罰鍰（第21條第1項第1款）及無照駕車致人受傷或死亡而負
    刑事責任時應加重其刑（第86條第1項）等規定，但無駕駛
    執照者未必不會駕駛車輛，也未必不熟習車輛性能，故上述
    規定只是基於行政管理及保護駕駛人安全等目的而加以規範
    ，與過失責任之判定並無必然關係，尚難認告訴人就本件交
    通事故的發生亦有此一過失。
(五)綜上所述，被告所辯上情，無非卸責之詞，不足採信。本件
    事證明確，被告之犯行，堪以認定。
三、核被告所為，係犯刑法第284條前段之過失傷害罪。被告於
    肇事後，報案人或勤務指揮中心轉來資料未報明肇事人姓名
    ，處理人員前往現場處理時，被告在場，並當場承認為肇事
    人等情，此有臺北市政府警察局道路交通事故肇事人自首情
    形紀錄表1張附卷可憑（偵卷第37頁），則被告於有偵查權
    限之機關知悉肇事者係何人前，留待現場向前來處理之警員
    坦承肇事，而被告雖於本案審理期間經拘提無著，惟被告事
    後主動到院，是可認被告其後仍係到庭接受裁判，為對於未
    發覺之罪自首而受裁判，雖被告於本院審理中對其所犯上開
    犯行有所辯解，然此為其辯護權之合法行使，並不影響其自
    首之效力（最高法院92年度台上字第7254號判決意旨參照）
    ，爰依刑法第62條前段之規定減輕其刑。爰以行為人之責任
    為基礎，審酌被告行經交岔路口左轉時，未先換入內側車道
    ，因而肇致本件交通事故，使告訴人受有上開傷害，確實具
    有相當之可非難性，然告訴人未注意車前狀況，亦有疏失；
    復衡被告否認犯行之犯後態度，未能與告訴人和解，賠償其
    損害；兼衡被告自述為大學肄業之教育程度，未婚無子女，
    現為餐廳廚師助理，經濟狀況普通之家庭生活狀況（本院卷
    第47頁）等一切情狀，量處如主文所示之刑，並諭知如易科
    罰金之折算標準。
據上論斷，依刑事訴訟法第299條第1項前段，刑法第284條前段
、第62條前段、第41條第1項前段，刑法施行法第1條之1第1項，
判決如主文。
本案經檢察官曾揚嶺提起公訴，檢察官張嘉婷到庭執行職務。
中　　華　　民　　國　　111 　年　　8 　　月　　19　　日
                  刑事第六庭  法　官　李欣潔
以上正本證明與原本無異。
如不服本判決應於收受送達後20日內向本院提出上訴書狀，並應
敘述具體理由。其未敘述上訴理由者，應於上訴期間屆滿後20日
內向本院補提理由書（均須按他造當事人之人數附繕本）「切勿
逕送上級法院」。
                              書記官  卓采薇
中　　華　　民　　國　　111 　年　　8 　　月　　26　　日
附錄本案論罪科刑法條
中華民國刑法第284條
因過失傷害人者，處1年以下有期徒刑、拘役或10萬元以下罰金
；致重傷者，處3年以下有期徒刑、拘役或30萬元以下罰金。